【裁判字號】    90,自,649
【裁判日期】    901226
【裁判案由】    詐欺
【裁判全文】
臺灣台中地方法院刑事判決                            九十年度自字第六四九號
    自  訴  人  丙○○
    被      告  甲○○
                乙○○
                丁○○
右列被告等因詐欺案件，經自訴人提起自訴，本院判決如左：
    主      文
甲○○、乙○○、丁○○，均無罪。
    理      由
一、自訴意旨略以：紀朝川於民國八十五年七月間，叫林子卿拿一些偽造的單據給自
    訴人丙○○，並轉述紀朝川的話說：「紀朝川要求你結帳」等語，迄八十七年九
    月十六日，紀朝川夥同被告甲○○、乙○○及丁○○前來自訴人丙○○住處，要
    求自訴人丙○○還錢，並說金額項目早就叫林子卿拿來了。八十七年九月十七日
    ，被告甲○○、乙○○及丁○○自行前往自訴人丙○○住處要脅還錢，被告甲○○並且留下一個行動電話號碼0000－000000，要自訴人丙○○必須與
    其聯絡，在自訴人丙○○與被告甲○○通話時，被告甲○○謊稱叫「陳清水」。
    八十七年九月二十一日，被告甲○○、乙○○及丁○○又前來要脅還錢。八十七
    年九月二十四日，被告甲○○再次要脅還錢，因被告人多勢眾，自訴人丙○○不
    得已按照被告甲○○所寫的字條付款。八十七年九月二十七日，被告甲○○、乙○○及丁○○前來向自訴人丙○○收取支票，並堅稱是紀朝川委託的代理人，可
    全權處理，因而自訴人丙○○迫於無奈，如數交付每張面額各為新台幣（下同）
    二十萬元之支票五張給被告甲○○、乙○○及丁○○。惟自訴人丙○○發現被告
    甲○○、乙○○及丁○○係假冒受紀朝川之委託，且被告甲○○、乙○○及丁○○於收取支票後並未交付給紀朝川，此觀諸紀朝川所寫書狀中表示未委託被告甲○○等三人收取支票，及其最後亦未收到支票自明。因認被告甲○○、乙○○及
    丁○○均涉有刑法第三百三十九條第一項之詐欺取財罪嫌云云。
二、按犯罪事實應依證據認定之，無證據不得推定其犯罪事實，又不能證明被告犯罪
    者，應為無罪判決之諭知，刑事訴訟法第一百五十四條、第三百零一條第一項定
    有明文。又認定不利於被告之證據須依積極證據，苟積極證據不足為不利於被告
    事實之認定時，即應為有利被告之認定，更不必有何有利之證據，最高法院三十
    年上字第八一六號判例可資參照。
三、自訴人丙○○認被告甲○○、乙○○及丁○○涉有詐欺取財罪行，無非以其等並
    未受紀朝川委託，卻向其謊稱係受紀朝川委託而向其詐取面額各為二十萬元之支
    票五張為其主要論據。訊據被告甲○○、乙○○及丁○○均堅決否認右揭犯行，
    被告甲○○辯稱：其係陪同紀朝川去找丙○○，丙○○之父親請他父親找林金郎
    與紀朝川協商，最後以一百萬元達成協議，丙○○係將支票放在林金郎那裏，其
    與乙○○及丁○○是去找林金郎拿支票的，林金郎有與紀朝川聯絡，是紀朝川要
    林金郎把支票交給其，支票後來有交給紀朝川，紀朝川拿三張支票給其，說六十
    萬元要給其吃紅，其未詐欺取財等語；被告丁○○、乙○○均辯稱：八十五年紀
    朝川參選國大代表，丙○○是競選總幹事，因競選經費的問題，紀朝川要其與甲○○、乙○○陪他去找丙○○解決債務，是丙○○之父親找林金郎出來協調，後
    來以一百萬元達成協議，紀朝川有拿到支票，他將其中三張交給甲○○，其等未
    詐欺取財等語。經查：
(一)、自訴人開立系爭面額各二十萬元之支票五張（票號0000000～七號），係
    由自訴人父親找來證人林金郎居間協調自訴人與紀朝川間之爭議，被告三人陪同
    紀朝川到場，嗣經自訴人父親及自訴人同意後，於協商後三日所開立，並交由證
    人林金郎代為轉交等情，業據自訴人指稱：「（林金郎出面協議時有何人在場？
    ）林金郎及我、我父親，還有紀朝川與被告三人」、「（支票是否協調後三天才
    開的？）是的」等語明確，復經證人林金郎於本院八十九年自緝字第四五六號案
    件調查時證稱：「是因為自訴人的父親和我是朋友，他說對方在向他要錢，所以
    雙方同意由我處理，才帶到我家來談，錢就是由他們自己談，自訴人的父親說紀
    朝川要向自訴人要錢，是自訴人的父親拜託我出面，是自訴人的父親自己說要給
    一百萬元，同意開成五張票後他們就回家，隔天自訴人的父親就拿了五張票給我
    ，後來有兩個人來向我要票，我不肯給，那兩個人再叫紀朝川來，我票交給那兩
    個人，他們再交給紀朝川，紀朝川有看到」、「（紀朝川帶幾個人去？）連他四
    個人，但是過程很平和，沒有恐嚇情形」（八十九年九月二十六日訊問筆錄）；
    及於本院八十八年自字第九九三號案件審理時證稱：「（雙方糾紛是由你調解？
    ）我本來都不認識雙方，是自訴人（丙○○）的父親找我出面調解的，後來雙方
    在我的地方調解，結果自訴人的父親當場答應付一百萬元，開票五張，每張二十
    萬元，當天在場的有我、自訴人和他父親，乙○○也在場，．．對方好像三、四
    人」、「．．在調解的過程中，自訴人的父親還把我和自訴人一起找出去商量，
    本來我建議以七十萬元和解，但談不成後，自訴人父親自己同意以一百萬元和解
    」（八十八年十月十八日審理筆錄）等語屬實，此據本院調閱前開案卷查明無訛
    。足見自訴人開立系爭五張支票係其透過證人林金郎之居間而與紀朝川協商之結
    果，原即難認係遭被告三人所詐欺，且應與被告三人無涉，允無疑義。
(二)、紀朝川於本院九十年自緝字第四五六號案件中亦證稱：「五張支票是我叫甲○○
    他們處理好，我以後再跟他對帳，後來有兩張支票是別人拿到我家來」、「（是
    否有委託甲○○、丁○○、乙○○等人去要錢？票是否有拿給他？）每次我都有
    去，我叫他們一起去，是為了要保護我，．．我在林金郎那邊沒有拿到票就離開
    ，過一段時間，他們呼叫我到干城車站去，我叫他們先處理好那五張票」、「我
    五張都交給甲○○處理」（八十九年九月二十六日訊問筆錄）、「．．我當天進
    到林金郎家後，我很快就離開，而且我也沒有看到票，我到干城車站後，甲○○
    呼叫我，我們會合後，我才看到那五張票，然後我交代甲○○處理後，我就離開
    了」、「我是在地檢署問話時才收到那兩張票，之前是在干城車站就已經請甲○○處理了」（八十九年十一月八日審理筆錄），顯然系爭五張支票亦非被告三人
    假冒受紀朝川之委託後向林金郎詐取，應無庸疑。
四、綜上所述，被告三人並無何對自訴人詐欺取財之犯行，其等之辯解應可採信，此
    外復查無其他積極之證據足以證明被告三人有何自訴人所指詐欺取財之犯行，既
    不能證明被告三人犯罪，爰均依法為無罪判決之諭知。
五、被告丁○○經合法傳喚無正當理由不到庭，本院認應判處無罪，爰不待其陳述逕
    行判決。
據上論斷，應依刑事訴訟法第三百四十三條、第三百零一條第一項、第三百零六條，
判決如主文。
中      華      民      國      九十      年    十二    月    二十六    日
                                    臺灣台中地方法院刑事第七庭
                                        法  官  簡源希
右正本證明與原本無異。
如不服本判決，應於判決送達後十日內向本院提出上訴狀，上訴於臺灣高等法院臺中
分院( 須附繕本 )。
                                        書記官
中    華    民    國      九十      年       十二      月     二十七    日


司法院資訊處製作；財團法人民間司法改革基金會備份。
